【裁判字號】    99,訴,2528
【裁判日期】    991209
【裁判案由】    妨害性自主
【裁判全文】
臺灣板橋地方法院刑事判決              99年度訴字第2528號
公  訴  人  臺灣板橋地方法院檢察署檢察官
被      告  00000000B.
指定辯護人  本院公設辯護人  吳天明  
上列被告因家暴妨害性自主案件，經檢察官提起公訴（99年度偵
字第18837號），本院判決如下：
    主      文  
00000000B 犯強制性交罪，處有期徒刑貳年。緩刑伍年，緩刑期
間付保護管束，並應向檢察官指定之政府機關、政府機構、行政
法人、社區或其他符合公益目的之機構或團體提供壹佰捌拾小時
之義務勞務。被訴傷害部分，公訴不受理。
    事      實
一、代號00000000B 男子（真實姓名年籍詳卷，下稱B 男）與代
    號00000000成年女子（真實姓名年籍詳卷，下稱A 女）先前
    為夫妻關係，其等於民國98年3 月間離婚後，A 女搬離其等
    址設臺北縣板橋市住處（地址詳卷），在外另行賃屋而居。
    嗣A 女於99年5 、6 月間，因經濟因素搬回上開住處，與B
    男同住上址房屋，其等2 人間具有家庭暴力防治法第3 條第
    1 、2 款所定之家庭成員關係。B 男於99年6 月19日上午8
    時許，在上址住處A 女房間，擬與A 女發生性行為。見A 女
    離開房間進入廁所，竟基於強制性交之犯意，不顧A 女抗拒
    ，強行將A 女拖出廁所，拉往A 女房間，扯掉A 女佩戴之項
    鍊，並扯破A 女所著衣物，使A 女因而受有胸部擦傷及挫傷
    之傷害。A 女見狀不斷掙扎、反抗，並以腳踢踹B 男大腿。
    B 男仍不顧A 女反抗，單手將A 女壓制在床上，使A 女受有
    左上肢、左前臂擦傷及挫傷之傷害。B 男進而違反A 女意願
    ，以另一隻手之手指插入A 女陰道，而對A 女強制性交得逞
    。嗣因A 女於同日中午12時45分許報警處理，始查悉上情。
二、案經A 女訴由臺北縣政府警察局板橋分局報請臺灣板橋地方
    法院檢察署檢察官偵查起訴。
    理      由
一、證據能力部分：
（一）證人即被害人A女於偵查中之證述：
   1、按被告以外之人於偵查中向檢察官所為之陳述，除顯有不
      可信之情況者外，得為證據，刑事訴訟法第159 條之1 第
      2 項定有明文。蓋現行法之檢察官仍有訊問被告、證人及
      鑑定人之權限，其應踐行之程序又多有保障被告或被害人
      之規定，證人、鑑定人於偵查中亦均須具結，就刑事訴訟
      而言，其司法屬性甚高；而檢察官於偵查程序取得之供述
      證據，其過程復尚能遵守法令之規定，是其訊問時之外部
      情況，積極上具有某程度之可信性，除消極上顯有不可信
      之情況者外，均得為證據。故主張其為不可信積極存在之
      一方，自應就此欠缺可信性外部保障之情形負舉證責任（
      最高法院98年度臺上字第2904號判決參照）。從而，被告
      以外之人前於偵查中，經具結後所為證述，除反對該項供
      述具有證據能力之一方，已釋明「顯有不可信之情況」之
      理由外，皆得為證據。
   2、查證人A女於偵查中，係以證人之身分，經檢察官告以具
      結之義務及偽證之處罰，經其具結，而於負擔偽證罪之處
      罰心理下所為，係經以具結擔保其證述之真實性。又證人
      A 女於檢察官訊問時，並無證據顯示係遭受強暴、脅迫、
      詐欺、利誘等外力干擾情形，或在影響其心理狀況致妨礙
      其自由陳述等顯不可信之情況下所為。從而，證人A 女於
      偵查中之陳述，既無顯不可信之情況，依上開說明，自有
      證據能力。
（二）亞東紀念醫院診斷證明書、受理疑似性侵害事件驗傷診斷
      書各1 份：
      按醫師執行醫療業務時，不論患者是因病尋求診療，或因
      特殊目的而就醫，醫師於診療過程中，應依醫師法之規定
      ，製作病歷，此一病歷之製作，均屬醫師於醫療業務過程
      中所須製作之紀錄文書，而且每一醫療行為均屬可分，因
      其接續之看診行為而構成醫療業務行為，其中縱有因訴訟
      目的，例如被毆傷而尋求醫師之治療，對醫師而言，仍屬
      其醫療業務行為之一部分，仍應依法製作病歷，則該病歷
      仍屬業務上所製作之紀錄文書，與通常之醫療行為所製作
      之病歷無殊，自屬刑事訴訟法第159 條之4 第2 款所稱從
      事業務之人於業務上所須製作之紀錄文書，而診斷證明書
      係依病歷所轉錄之證明文書，自仍屬本條項之證明文書（
      最高法院97年度臺上字第666 號判決要旨參照）。查亞東
      紀念醫院診斷證明書、受理疑似性侵害事件驗傷診斷書各
      1 份，為依病歷所轉錄之證明文書，揆諸前開說明，自均
      有證據能力。
（三）其餘供述證據之證據能力：
      按被告以外之人於審判外之陳述，雖不符刑事訴訟法第15
      9 條之1 至第159 條之4 之規定，而經當事人於審判程序
      同意作為證據，法院審酌該言詞陳述或書面陳述作成時之
      情況，認為適當者，亦得為證據；當事人、代理人或辯護
      人於法院調查證據時，知有同法第159 條第1 項不得為證
      據之情形，而未於言詞辯論終結前聲明異議者，視為有前
      項之同意，同法第159 條之5 亦有明文。查證人A 女於警
      詢時之陳述，係被告B 男以外之人於審判外之言詞陳述。
      而檢察官、被告及辯護人均知有不得為證據之情形，並未
      於本院言詞辯論終結前就上開證據方法之證據能力聲明異
      議。本院審酌證人A 女於警詢時，係就其親身經歷之事實
      而為陳述，核無違法取證或證明力顯然過低之情事，依其
      陳述作成時之狀況，並無不適當之情形，自得為證據。
二、強制性交部分：
（一）認定事實所憑之證據及理由：
      上開犯罪事實，業據被告於偵訊及本院審理時供認不諱（
      詳臺灣板橋地方法院檢察署99年度偵字第18837 號偵查卷
      宗第27、28頁、本院卷第19頁反面），核與證人A 女於警
      詢及偵訊時證述之情節相符（詳臺灣板橋地方法院檢察署
      99年度偵字第18837 號偵查卷宗第7 至10頁、第23至25頁
      ），並有現場照片4 張、亞東紀念醫院診斷證明書、受理
      疑似性侵害事件驗傷診斷書各1 份附卷可稽（詳臺灣板橋
      地方法院檢察署99年度偵字第18837 號偵查卷宗第13頁、
      第15頁、證物袋）。足徵被告任意性之自白與事實相符，
      應堪採信。本案事證已臻明確，被告犯行堪以認定，應依
      法論科。
（二）論罪科刑：
      按家庭暴力者，謂家庭成員間實施身體或精神上不法侵害
      之行為；家庭暴力罪者，謂家庭成員間故意實施家庭暴力
      行為而成立其他法律所規定之犯罪，家庭暴力防治法第2
      條第1 款、第2 款分別定有明文。被告為被害人A 女之前
      配偶，案發時，其等2 人同住於臺北縣板橋市住處等情，
      已據被告於警詢及偵訊時供陳甚明（詳臺灣板橋地方法院
      檢察署99年度偵字第18837 號偵查卷宗第3 頁反面、第27
      頁），核與證人A 女於警詢及偵訊時證述之情節相符（詳
      臺灣板橋地方法院檢察署99年度偵字第18837 號偵查卷宗
      第7 頁、第23、24頁），則被告與被害人A 女間具有家庭
      暴力防治法第3 條第1 、2 款所定之家庭成員關係。被告
      對被害人A 女犯強制性交犯行，係屬家庭成員間故意實施
      身體上不法侵害行為，即為家庭暴力防治法之家庭暴力罪
      ，且構成刑法之妨害性自主罪，應依刑法之規定予以論罪
      科刑。核被告所為，係犯刑法第221 條第1 項之強制性交
      罪。又刑法第221 條第1 項之強制性交罪，係以對於男女
      為強暴、脅迫、恐嚇、催眠術或其他違反其意願之方法為
      其構成要件。故若於強制性交過程中致人受有普通傷害，
      乃強暴、脅迫當然之結果，除另有傷害故意外，仍祇成立
      該條項之罪，無同法第277 條第1 項之適用。查被害人A
      女所受胸部擦傷及挫傷之傷害，係被告拉扯其衣物時所致
      ，另被害人A 女所受左上肢、左前臂擦傷及挫傷之傷害，
      係被告拉扯並壓住被害人A 女時所致，此據被告於偵訊及
      本院審理時供陳：伊沒有打被害人A 女的手臂及胸口，被
      害人A 女手臂及胸口之傷害應係拉扯過程中所生等語甚詳
      （詳臺灣板橋地方法院檢察署99年度偵字第18837 號偵查
      卷宗第28頁、本院卷第32頁反面），核與證人A 女於偵訊
      時證述之情節相符（詳臺灣板橋地方法院檢察署99年度偵
      字第18837 號偵查卷宗第24頁）。揆諸前揭說明，被害人
      A 女所受胸部、左上肢、左前臂擦傷及挫傷之傷害，應係
      被告於強制性交過程中強暴行為之當然結果，不另論傷害
      罪。檢察官起訴書認被害人A 女所受胸部、左上肢、左前
      臂擦傷及挫傷之傷害，係被告另基於傷害之故意所致，應
      有未當，附此敘明。另查，被告違反被害人A 女意願，對
      被害人A 女為強制性交行為，固無足取；惟斟酌其與被害
      人A 女前係配偶關係，又同居一處，因而一時衝動觸犯本
      罪，犯後已坦認犯行，深具悔意，且已取得被害人A 女之
      原諒，此據被害人A 女於本院準備程序時陳述甚明（詳本
      院卷第20頁反面），並有和解書1 紙在卷可查（詳本院卷
      第13頁）。而被告所犯刑法第221 條第1 項之強制性交罪
      之最輕法定本刑為3 年以上有期徒刑，與上開其犯罪情節
      相較，實屬情輕法重，客觀上非無足以引起一般人之同情
      ，而有堪予憫恕之處。本院認縱處以法定最低刑度猶嫌過
      重，爰依刑法第59條規定減輕其刑。爰審酌被告不顧被害
      人A 女意願，對被害人A 女為強制性交之行為，致被害人
      A 女身心受創，所為甚屬不該；惟念其犯後坦承犯行，深
      具悔意，並已與被害人A 女達成和解，暨斟酌其犯罪之手
      段、生活狀況、品行及智識程度等一切情狀，量處如主文
      所示之刑，以示懲儆。末查，被告前未曾因故意犯罪受有
      期徒刑以上刑之宣告，有臺灣高等法院被告前案紀錄表1
      份在卷可佐。其因一時失慮致罹刑典，犯罪後已坦承犯行
      並深表悔悟，復已取得被害人A 女之宥恕。本院認被告經
      此偵審程序，當知所警惕，而無再犯之虞。本院因認對於
      被告所宣告之刑，以暫不執行為適當，併予宣告緩刑5 年
      ，並依刑法第74條第2 項第5 款之規定，命其向檢察官指
      定之政府機關、政府機構、行政法人、社區或其他符合公
      益目的之機構或團體，提供180 小時之義務勞務，及依刑
      法第93條第1 項第1 、2 款及家庭暴力防治法第38條第1
      項之規定，諭知緩刑期間付保護管束，以啟自新。
三、公訴不受理部分：
（一）公訴意旨另略以：被告於上開時、地，因不滿告訴人A 女
      一再反抗，竟基於傷害之故意，以徒手毆打告訴人A 女頭
      部、臉部及身體，致告訴人A 女受有頭部創傷、唇部擦傷
      及挫傷、頸部擦傷及挫傷之傷害。因認被告此部分所為，
      另涉刑法第277 條第1 項之傷害罪嫌等語。
（二）按告訴乃論之罪，告訴人於第一審辯論終結前，得撤回其
      告訴；又告訴經撤回者，應諭知不受理之判決，刑事訴訟
      法第238 條第1 項、第303 條第3 款分別定有明文。
（三）被告此部分所為，經檢察官提起公訴，認被告係犯刑法第
      277 條第1 項之傷害罪嫌，依同法第287 條前段規定，須
      告訴乃論。告訴人A 女於第一審辯論終結前，已聲明撤回
      告訴，有刑事撤回告訴聲請狀1 紙在卷可查（詳本院卷第
      14頁），揆諸前揭說明，爰諭知不受理之判決。
據上論斷，應依刑事訴訟法第299 條第1 項前段、第303 條第3
款，刑法第221 條第1 項、第59條、第74條第1 項第1 款、第2
項第5 款、第93條第1 項第1 款、第2 款，家庭暴力防治法第38
條第1 項，判決如主文。
本案經檢察官李美金到庭執行職務。 
中    華    民    國    99    年    12    月     9    日
                刑事第十八庭審判長法  官   楊仲農  
                  
                                  法  官   楊筑婷

                                  法  官   謝梨敏
上列正本證明與原本無異。
如不服本判決，應於判決送達後10日內敘明上訴理由，向本院提
出上訴狀 (應附繕本) ，上訴於臺灣高等法院。其未敘述上訴理
由者，應於上訴期間屆滿後20日內向本院補提理由書「切勿逕送
上級法院」。
                                  書記官   林怡君
中    華    民    國    99    年    12    月     9    日
附錄本案論罪科刑法條全文：
中華民國刑法第221條
對於男女以強暴、脅迫、恐嚇、催眠術或其他違反其意願之方法
而為性交者，處3 年以上10年以下有期徒刑。
前項之未遂犯罰之。

司法院資訊處製作；財團法人民間司法改革基金會備份。
